臺灣南投地方法院民事裁定
111年度監宣字第114號
聲  請  人  黃玉苗  

相  對  人  黃銘偉  

上列聲請人對於相對人聲請監護宣告事件，本院裁定如下：
    主  文
一、宣告黃銘偉（男，民國00年00月00日生，身分證統一編號：
    Z000000000號）為受輔助宣告之人。
二、選定黃玉苗（女，民國00年0月0日生，身分證統一編號：Z0
    00000000號）為受輔助宣告人黃銘偉之輔助人。
三、程序費用由受輔助宣告人黃銘偉負擔。
    理  由
一、聲請意旨略以：聲請人為相對人之母，相對人自民國88年3
    月起，因思覺失調症，雖經送醫診治仍不見起色，近日更因
    精神障礙或其他心智欠缺，致不能為意思表示或受意思表示
    ，或不能辨識其意思表示之效果，已達受監護宣告之程度，
    爰依法聲請准予對相對人為監護宣告，並選定聲請人為監護
    人，指定相對人之舅黃良鶴為會同開具財產清冊之人，倘認
    相對人尚未達可宣告監護之程度，則請改為輔助宣告等語。
二、按法院對於監護宣告之聲請，認為未達應受監護宣告之程度
    ，而有輔助宣告之原因者，得依聲請或依職權以裁定為輔助
    之宣告。家事事件法第174條第1項定有明文。次按，對於因
    精神障礙或其他心智缺陷，致其為意思表示或受意思表示，
    或辨識其意思表示效果之能力，顯有不足者，法院得因本人
    、配偶、四親等內之親屬、最近一年有同居事實之其他親屬
    、檢察官、主管機關或社會福利機構之聲請，為輔助之宣告
    。又受輔助宣告之人，應置輔助人。輔助人及有關輔助之職
    務，準用民法第1111條至第1111條之1規定。法院為輔助之
    宣告時，應依職權就配偶、四親等內之親屬、最近一年有同
    居事實之其他親屬、主管機關、社會福利機構或其他適當之
    人選定一人或數人為輔助人。而法院選定輔助人時，應依受
    輔助宣告之人之最佳利益，優先考量受輔助宣告之人之意見
    ，審酌一切情狀，並注意下列事項：一、受輔助宣告之人之
    身心狀態與生活及財產狀況。二、受輔助宣告之人與其配偶
    、子女或其他共同生活之人間之情感狀況。三、輔助人之職
    業、經歷、意見及其與受輔助宣告之人之利害關係。四、法
    人為輔助人時，其事業之種類與內容，法人及其代表人與受
    輔助宣告之人之利害關係。民法第15條之1第1項、第1113條
    之1、第1111條、第1111條之1亦定有明文。
三、經查，聲請人主張之事實，業據其提出受宣告人親屬系統表
    、同意書、應受監護（輔助）宣告人財產清冊、戶籍謄本、
    衛生福利部草屯療養院診斷證明書、110年度綜合所得稅各
    類所得資料清單、全國財產稅總歸戶財產查詢清單、彰化銀
    行活期儲蓄存款存摺等件為證，並有本院職權查詢之個人基
    本資料查詢結果在卷可稽。又本院為審驗相對人之心神狀況
    ，於鑑定人即衛生福利部草屯療養院陳佩琳醫師前訊問相對
    人，相對人對於其姓名、學經歷、財產及家庭狀況等問題，
    尚能明確回答，另經該院鑑定結果略以：相對人之精神科診
    斷為妄想症，需排除思覺失調症。相對人自學齡期發病，病
    情呈現慢性化，雖可自行執行自我照顧但品質有限，其他工
    具性日常活動尚可部分執行，然而其財務管理能力欠佳，容
    易在他人的引導下輕率使用金錢，而有過度消費、積欠債務
    、成為他人詐騙目標並捲入司法案件的情形，需由家人協助
    善後，建議在醫療、財務、生活應用的重大決策上由他人代
    理，以維護其權益。綜合相對人之過去生活史、疾病史、身
    體檢查、精神狀態檢查及心理評估結果，相對人因上述精神
    障礙與心智缺陷，致其為意思表示或受意思表示，或辨識其
    意思表示效果之能力，顯有不足等語，此有該院111年7月27
    日草療精字第1110008646號函檢送之民事鑑定報告書在卷可
    稽。綜上精神鑑定結果，本院認相對人之精神狀態，非完全
    不能為意思表示或受意思表示，亦非完全不能辨識其意思表
    示之效果，故未達應受監護宣告之程度，惟其為意思表示或
    受意思表示，或辨識其意思表示效果之能力，顯有不足。從
    而，雖聲請人聲請對相對人為監護宣告，惟依相對人目前之
    狀況，以輔助宣告為適當，爰依法裁定如主文第1項所示。
四、關於選定輔助人部分，查相對人未婚、無子女，其父黃清淵
    及兄黃明圳、黃明澤等人均已歿，聲請人為相對人之母，與
    相對人誼屬至親，其有意願擔任輔助人一職，且目前與相對
    人同住，並負擔相對人之生活費用，及代為處理相對人之債
    務等日常生活事務，業據兩造到庭陳明在卷（見111年6月15
    日訊問筆錄），堪認由聲請人擔任相對人之輔助人，應符合
    相對人之最佳利益，爰選定聲請人為相對人之輔助人。
五、末依民法第15條之2規定可知，受輔助宣告之人並未喪失行
    為能力，且依法並未完全剝奪其財產處分權。再參酌同法第
    1113條之1規定，並無準用同法第1094條、第1099條及第109
    9條之1、第1103條第1項之規定，亦即受輔助宣告人之財產
    ，不由輔助人管理，輔助人對於受輔助宣告人之財產，並無
    規定須與經法院或主管機關所指定之人會同開具財產清冊。
    本件相對人之精神或心智狀況尚未達監護宣告之程度，而由
    本院對相對人為輔助之宣告，業如前述，揆諸上開說明，本
    件毋庸指定會同開具財產清冊之人，附此敘明。
六、程序費用負擔之依據：家事事件法第177條第2項、第164條
    第2項。
中　　華　　民　　國　　111 　年　　8 　　月　　3 　　日
                                臺灣南投地方法院家事法庭
                                          法  官  柯伊伶
以上正本係照原本作成。
如對本裁定抗告須於裁定送達後10日內向本院提出抗告狀，並應
繳納抗告費新臺幣1,000元整。
中　　華　　民　　國　　111 　年　　8 　　月　　3 　　日
                                          書記官  白淑幻